【裁判字號】    99,訴,39
【裁判日期】    990414
【裁判案由】    違反毒品危害防制條例
【裁判全文】
臺灣屏東地方法院刑事判決                99年度訴字第39號
公  訴  人  臺灣屏東地方法院檢察署檢察官
被      告  丁○○
指定辯護人  乙○○律師
上列被告因違反毒品危害防制條例案件，經檢察官提起公訴（98
年度偵字第8348號），本院判決如下：
    主  文
丁○○犯販賣第二級毒品罪，累犯，處有期徒刑肆年，扣案之第
二級毒品甲基安非他命壹包（包裝袋重零點貳零柒公克、驗餘淨
重零點零陸公克）沒收銷燬，扣案之行動電話壹具（含門號0
000000000號SIM 卡壹張）及販賣毒品所得新臺幣伍佰
元均沒收；又犯藥事法第八十三條第一項之轉讓禁藥罪，累犯，
處有期徒刑柒月；又犯藥事法第八十三條第一項之轉讓禁藥罪，
累犯，處有期徒刑柒月。應執行有期徒刑肆年捌月，扣案之第二
級毒品甲基安非他命壹包（包裝袋重零點貳零柒公克、驗餘淨重
零點零陸公克）沒收銷燬，扣案之行動電話壹具（含門號00
00000000號SIM 卡壹張）及販賣毒品所得新臺幣伍佰元
均沒收。
    事  實
一、丁○○前因違反毒品危害防制條例案件，分別經臺灣高等法
    院高雄分院以93年度上訴字第741 號判決處有期徒刑8 月、
    4 月，應執行有期徒刑11月確定，以94年度上訴字第156 號
    判決處有期徒刑10月、6 月，應執行有期徒刑1 年2 月確定
    ，接續執行，於民國95年4 月25日縮短刑期假釋出監付保護
    管束，嗣又犯違反毒品危害防制條例案件，經臺灣高等法院
    高雄分院以95年度上訴字第2125號判決處有期徒刑1 年6 月
    、1 年2 月，應執行有期徒刑2 年6 月確定，前開假釋因此
    被撤銷（尚餘殘刑6 月14日），其復於96年1 月21日入監執
    行前開殘刑及臺灣高等法院高雄分院95年度上訴字第2125號
    判決所處之刑，嗣臺灣高等法院高雄分院以96年度聲減字第
    1462號裁定就上開各罪均減刑2 分之1 ，並分別定應執行有
    期徒刑5 月、7 月、1 年3 月確定，嗣於97年7 月9 日因縮
    短刑期假釋出監付保護管束，至97年9 月29日保護管束期滿
    ，視為執行完畢，仍不知悔改，明知甲基安非他命係毒品危
    害防制條例第2 條第2 項第2 款所明文列管之第二級毒品，
    亦為中央衛生主管機關明令公告禁止製造、輸入、輸出或販
    賣之毒害藥品（禁藥），不得販賣、轉讓及持有，竟於不詳
    時地，以不詳價格，向真實姓名年籍不詳、綽號「阿宏」之
    成年男子購得甲基安非他命後，竟先後於下列時地，分別基
    於轉讓禁藥及意圖營利販賣第二級毒品之犯意，為下述犯行
    ：
(一)、於98年10月初某日晚上9 時許，基於轉讓禁藥之犯意，在其
    友人丙○○位於屏東縣萬丹鄉○○村○○路288 號之住處外
    ，將毛重約0.3 公克之甲基安非他命1 包無償提供予丙○○
    施用，而轉讓禁藥。
(二)、復於同年月20日晚上11時許，基於轉讓禁藥之犯意，在丙○○上開住處外，將毛重約0.3 公克之甲基安非他命1 包無償
    提供予丙○○施用，而轉讓禁藥。
(三)、丙○○於同年11月21日下午5 時15分許，以00-0000000號市
    內電話撥打丁○○所有之門號0000000000號行動電話，向丁○○購買新臺幣（下同）500 元之甲基安非他命，並要求丁○○持至其上開住處，丁○○竟意圖營利，基於販賣第二級
    毒品甲基安非他命之犯意應允之，嗣於當日晚上7 時許，持
    甲基安非他命1 包，至丙○○上開住處之2 樓房間內，將該
    包甲基安非他命交予丙○○，丙○○則取出要給付給丁○○
    之價金伍佰元鈔票1 張，放在丙○○之床鋪上，而完成毒品
    買賣交易，丙○○隨即將其購得之甲基安非他命置入其所有
    之安非他命吸食器內，點火燒烤成煙霧而施用之（業經本院
    99年度簡字第432 號判決在案），丁○○則自床鋪上拿取上
    開伍佰元鈔票，置入其上衣左邊口袋內，之後坐在該床鋪上
    。嗣於同日晚上7 時30分許，警方據報前往丙○○上開住處
    ，經丙○○父親同意入內，復徵得丙○○同意，進入丙○○
    上開房間內進行搜索，發現地板上置有上開丙○○向丁○○
    所購買之已施用過之甲基安非他命1 包（驗前毛重約0.28
    公克，驗餘淨重0.063 公克）及丙○○所有之上開安非他命
    吸食器1 個，予以查扣，警方復徵得丁○○同意，搜索其身
    體，在其上衣左側口袋內查獲前開販毒所得之現金500 元，
    另在其皮包內扣得其所有之與本案無關之現金1 萬2,000 元
    ，另扣得其用以聯絡本件販毒事宜之上開行動電話1 具，而
    查知上情。
二、案經屏東縣政府警察局屏東分局報告臺灣屏東地方法院檢察
    官偵查起訴。
    理  由
壹、證據能力部分：
(一)、證人丙○○、戊○○警詢陳述之證據能力：
  1.按被告以外之人於司法警察（官）調查中所為之陳述，依刑
    事訴訟法第159 條第1 項規定，係屬傳聞證據，原則上無證
    據能力，惟如該陳述與審判中不符時，其先前之陳述具有較
    可信之特別情況，且為證明犯罪事實存否所必要者，依刑事
    訴訟法第159 條之2 規定，始例外認為有證據能力。又刑事
    訴訟法第159 條之2 所謂「前後陳述不符」之要件，應就前
    後階段之陳述進行整體判斷，以決定其間是否具有實質性差
    異，而所謂「較可信之特別情況」，亦應就前後陳述時之各
    種外部情況進行比較，以資決定何者外部情況具有可信性，
    若陳述係在特別可信之情況下所為，則虛偽陳述之危險性不
    高，雖係審判外陳述，或未經被告反對詰問，仍得承認其有
    證據能力。就外部情況之認定，例如時間之間隔、是否為有
    意識之迴避、有無受外力干擾或事後串謀、以及警詢所作時
    之筆錄記載是否完整、是否出於自由意識陳述等情。法院應
    斟酌上列因素綜合判斷，細究陳述人問答態度、表情與舉動
    之變化，以查是否具較可信之特別情況，合先敘明。
  2.查證人丙○○係被告是否有前開販賣第二級毒品甲基安非他
    命犯行之重要證人；且其對於被告是否有以500 元之對價販
    賣上開第二級毒品甲基安非他命1 包予伊乙節，於警詢中之
    陳述與本院審理時之陳述不同，是其於警詢中所為之陳述與
    原審審理時之供述即有前後陳述不符之情；又依證人丙○○
    自陳警詢時係採取一問一答方式（見本院卷第94頁背面），
    並有其警詢筆錄在卷可佐（見警卷第16至27頁），且其於警
    詢時之供述較接近案發時點，記憶應較為清晰，憑信性甚高
    ，而當時未直接面對被告，心理較為篤定，壓力較小，較有
    可能據實陳述，況觀以其於警詢所為關於其於查獲日向被告
    購買500 元之甲基安非他命之證述內容，與其在偵訊時所證
    堪稱一致，亦與證人戊○○在警偵訊及本院證述情節大致相
    符，其在本院審理時復稱：警詢未遭受強暴、脅迫等不正方
    法詢問，警方亦未教導其應如何陳述（見本院卷第93、94頁
    ），堪認其當時係本於其自由意志而為供述，益徵其於本院
    審理時翻異前詞，或係因時間相隔已久，已遺忘部分案發情
    節，或係經權衡輕重，為袒護被告或恐被告對其不利等因素
    所為之託詞，憑信性甚低；故本院認證人丙○○於警詢中之
    陳述，基於發見真實之需求，且為證明犯罪事實之存否為有
    必要，本院斟酌上開供述證據之取得過程並無瑕疵，且與本
    案待證事實間具有相當之關聯性，是依前開說明，本院認其
    警詢筆錄符合刑事訴訟法第159 條之2 之情形而有證據能力
    。至於被告辯稱證人丙○○在警局遭到刑求云云（見本院卷
    第79頁），業經證人丙○○於本院審理時明確證稱：警方並
    未刑求，亦未以威脅、恐嚇語氣製作筆錄等語（見本院卷第
    93頁），衡情證人丙○○於審理時已明顯表現出迴護被告之
    意（詳後述），則其於審理時就此部分應無故為不實陳述之
    必要，佐以證人即丙○○之妻戊○○亦證稱：丙○○並未說
    有遭警方刑求等語（見本院卷第96頁背面），證人即承辦本
    案之警員甲○○證稱：其並未刑求證人丙○○，其僅要求丙○○依事實陳述等語（見本院卷第97頁），足認被告空言辯
    稱證人丙○○係因遭警方刑求，方為不利於伊之陳述云云，
    洵非可採。
  3.再者，證人戊○○於警詢之陳述與本院審理中之陳述，互核
    堪稱相符，依前開法條及說明，其於警詢中之陳述並無傳聞
    證據例外之情形，應無證據能力。此時，當以其於本院審理
    中之陳述作為證據，附此敘明。
(二)、證人丙○○、戊○○偵訊證詞之證據能力：
  1.按被告以外之人於偵查中向檢察官所為陳述，除顯有不可信
    之情況者外，得為證據，刑事訴訟法第159 條之1 第2 項定
    有明文。偵查中對被告以外之人（包括證人、鑑定人、告訴
    人、被害人及共同被告等）所為之偵查筆錄，或被告以外之
    人向檢察官所提之書面陳述，性質上均屬傳聞證據。惟現階
    段刑事訴訟法規定檢察官代表國家偵查犯罪、實施公訴，依
    法其有訊問被告、證人及鑑定人之權，證人、鑑定人且須具
    結，而實務運作時，檢察官偵查中向被告以外之人所取得之
    陳述，原則上均能遵守法律規定，不致違法取供，其可信度
    極高，職是，除反對該項供述得具有證據能力之一方，已釋
    明「顯有不可信之情況」之理由外，不得遽指該偵查中之陳
    述不具證據能力。查證人丙○○、戊○○在檢察官偵訊時業
    經具結後作證，且渠等未曾提及檢察官在偵查時有不法取證
    之情形，被告及辯護人亦未曾釋明上開證述有何顯不可信之
    情況，是證人丙○○、戊○○於偵查中之證言依刑事訴訟法
    第159 條之1 第2 項之規定，自得為證據。
  2.又被告另稱：證人戊○○患有精神疾病，證詞偏袒丙○○，
    其證詞無證據能力云云（見本院卷第79頁背面），然證人丙○○證稱：戊○○無精神問題，只是動過開腦手術，比較遲
    鈍，記性都可以等語（見本院卷第94頁背面），且證人戊○○至本院作證時，精神狀況正常，對於公訴人、辯護人及本
    院之問話皆能理解而加以應答，堪認被告所指證人戊○○有
    精神疾病云云，顯係其所杜撰，委無可採。至於證人戊○○
    之證詞是否實在乙節，乃證明力高低之問題，與證據能力無
    關，併此敘明。
(三)、末按傳聞法則之重要理論依據，在於傳聞證據未經當事人之
    反對詰問予以核實，乃予排斥，惟若當事人已放棄對原供述
    人之反對詰問權，於法院審判時表明同意該等傳聞證據可作
    為證據，基於證據資料愈豐富，愈有助於真實發現之理念，
    並貫徹刑事訴訟法修法加重當事人進行主義之精神，確認當
    事人對於證據能力有處分權之制度，傳聞證據經當事人同意
    作為證據，法院認為適當者，亦得為證據；另當事人於調查
    證據時，對於傳聞證據表示「沒有意見」、「對於證據調查
    無意見」，而未於言詞辯論終結前聲明異議，應視為已有將
    該等傳聞證據採為證據之同意，此刑事訴訟法第159 條之5
    定有明文。查本判決所引用之其餘屬於傳聞證據之被告以外
    之人於審判外之陳述，經審判長提示並告以要旨後，檢察官
    及被告、辯護人均知該證據為審判外之言詞陳述及書面證據
    ，原無證據能力，惟未於言詞辯論終結前表示異議，本院審
    酌上開證據作成之過程並無不適當之情形，且對於被告涉案
    之事實具有相當之關聯性，依刑事訴訟法第159 條之5 規定
    具有證據能力。
貳、實體部分：
一、轉讓禁藥部分（即事實欄一、(一)、(二)）：
(一)、事實欄一、(一)、(二)所示被告丁○○分別於98年10月初某日、
    98年10月20日，在證人丙○○上開住處，各無償提供毛重約
    0.3 公克之甲基安非他命予證人丙○○施用之事實，業據被
    告丁○○於98年11月22日警詢及偵訊供稱：我曾提供安非他
    命給丙○○2 次，該2 次都是無價提供給他的，是他主動跟
    我要的，因為我們是朋友，所以他跟我要，我有毒品就分給
    他施用等語（見警卷第13、14頁、偵卷第11頁），復於本院
    99年1 月18日訊問自白稱：轉讓毒品部分我承認，時間是在
    98年10月初及98年10月20日晚上，我不知道我給丙○○的甲
    基安非他命數量大約是多少，但大概就是跟後來查扣的那包
    一樣等語不諱（見本院卷第24頁正反面），核與證人丙○○
    於警、偵訊及本院所證相符（見警卷第18、26頁、偵卷第27
    頁、本院卷第92頁、第94頁背面），堪認被告前開不利於己
    之自白，與事實相符；又按毒品危害防制條例第8 條所稱之
    轉讓，係指一切無償轉讓，亦即基於無償移轉毒品所有權意
    思之交付行為，本件被告及證人丙○○既均稱被告於事實欄
    一、(一)、(二)之時間提供甲基安非他命予證人丙○○施用時，
    並未要求丙○○支付價金，亦未要求丙○○日後歸還等量之
    甲基安非他命（見本院卷第94頁背面、第102 頁），應認被
    告前開事實欄一、(一)、(二)之行為係出於無償移轉甲基安非他
    命予丙○○之意思，自應論以轉讓第二級毒品罪，至為明確
    。被告所為上開轉讓禁藥犯行，事證明確，堪以認定。
(二)、至於被告及辯護人於本院準備程序及審理時另辯稱被告係與
    證人丙○○一起施用其帶去丙○○住處之甲基安非他命云云
    （見本院卷第49頁背面、第102 頁正反面），然證人丙○○
    於本院審理時已清楚答稱：此2 次被告拿毒品給伊施用，被
    告並未一起施用，只有其1 人施用等語（見本院卷第94頁）
    ，且其於歷次警偵訊未曾敘及被告此2 次無償提供甲基安非
    他命予伊後，有與伊一起施用乙事，有其歷次筆錄可稽（見
    警卷第16至27頁、偵卷第27至30頁），而被告於查獲翌日接
    受警詢及偵訊及同日檢察官向本院聲請羈押而接受本院訊問
    時亦僅稱其有給丙○○甲基安非他命，並未提及此事，有其
    各次筆錄可稽（見警卷第5 至14頁、偵卷第10至12頁、本院
    98年度聲羈字第290 號卷第4 至6 頁），參以被告於98年12
    月10日接受偵訊時，即改口否認有拿毒品給證人丙○○一事
    ，經檢察官提示其警詢筆錄後，方改稱：毒品係其購買的，
    有時係其與丙○○共同購買的，這2 次其不記得是共同買，
    還是其買的，其亦忘記是否其帶毒品過去，還是去那邊與丙○○一起吸食云云（見偵卷第30、31頁），於本院準備程序
    卻稱：該2 次其係與丙○○一起施用毒品云云（見本院卷第
    49頁背面），於審理時又改稱：那些毒品是其向他人要的，
    伊帶去證人丙○○住處，與丙○○一起施用云云（見本院卷
    第102 頁），先後辯詞顯有出入，足見被告係臨訟畏罪始如
    此辯解，自非可採，證人丙○○前開證詞顯較為可信，附此
    敘明。
二、販賣第二級毒品部分（即事實欄一、(三)）：
(一)、訊據被告固供承上開門號0000000000號行動電話係其所使用
    ，其於98年11月21日下午接到證人丙○○之電話後，於當日
    晚上7 時許，持扣案之甲基安非他命至證人丙○○上開住處
    ，供證人丙○○施用之事實，惟矢口否認有何事實欄一、(三)
    之販賣第二級毒品犯行，辯稱：當天證人丙○○打電話要求
    伊帶甲基安非他命去丙○○住處給丙○○施用，其持甲基安
    非他命至丙○○住處2 樓房間後，即與丙○○一起施用甲基
    安非他命，丙○○沒有給伊500 元現金；丙○○警詢時遭到
    警方刑求，方稱毒品係向其購買，本件係警方有意栽贓云云
    。惟查：
(一)、警方於98年11月21日晚上7 時30分許，獲報前往證人丙○○
    上開住處，徵得丙○○父親施鳳福同意入內後，又徵得丙○○同意，進入2 樓丙○○之房間內進行搜索時，發現被告亦
    在房間內，警方見地上置有第二級毒品甲基安非他命殘渣袋
    1 包（驗前毛重0.28公克）、安非他命吸食器1 個，隨即將
    之查扣，復徵得被告同意，搜索被告之身體，在被告上衣左
    邊口袋內查獲現金500 元，在其皮包內查扣現金1 萬2,000
    元，並查扣其使用之上開門號0000000000號行動電話1 具等
    事實，為被告所供認，且經證人甲○○於本院審理時證述甚
    詳（見本院卷第97、98頁），並有證人丙○○、戊○○、施
    鳳福於警詢之陳述可佐（見警卷第17、18、30、32、33頁）
    ，復有搜索扣押筆錄、扣押物品目錄表各2 份、查獲現場相
    片在卷可查（見警卷第38至41頁、本院卷第34至36頁），前
    開事實堪以認定。又證人丙○○於警方查獲前，以扣案之其
    所有之安非他命吸食器，施用被告當天帶至其住處房間供其
    施用之第二級毒品甲基安非他命，嗣經警採尿送鑑定，結果
    呈甲基安非他命陽性反應之事實，迭經證人丙○○於警詢及
    審理時坦承不諱（見警卷第18、19頁、本院卷第92頁背面、
    第93頁背面），被告亦如此陳述（見本院卷第49頁背面、第
    95頁），復有丙○○之尿液採證編號姓名對照表影本、台灣
    檢驗科技股份有限公司98年12月9 日編號KH2009B0000000號
    濫用藥物尿液檢驗報告、警員以臺灣尖端先進生技醫藥股份
    有限公司毒品簡易快速篩檢試劑檢驗扣案之安非他命吸食器
    之相片（檢驗結果呈安非他命陽性反應）各1 份在卷可佐（
    見本院卷第34頁、偵卷第39頁、本院卷第86頁），此部分事
    實亦堪認定。
(二)、被告雖辯稱其係無償提供上開甲基安非他命予證人丙○○施
    用，並未向丙○○收取對價500 元云云，惟查：
  1.上開事實欄一、(三)所載被告以500 元之價格，販賣扣案之第
    二級毒品甲基安非他命予證人丙○○施用之事實，業據證人
    丙○○於查獲日接受警詢時證稱：其於今日下午5 時10分許
    ，用00-0000000打電話給被告（0000000000）說要購買安非
    他命500 元，請被告送到住處給伊，被告於今日晚上7 時許
    ，送500 元（1 小包毛重約0.30公克）毒品安非他命到住家
    給伊，其施用之甲基安非他命來源，係其於98年11月21日晚
    上7 時許，以500 元向被告購買，由被告將毒品安非他命約
    毛重0.3 公克送到住家2 樓房間內給伊等語（見警卷第18、
    19頁），於翌日接受警方詢問及檢察官偵訊時亦證稱：其有
    拿500 元給被告購買安非他命，昨天下午其用0000000 號打
    被告之手機0000000000，跟被告說晚上有沒有空，叫被告來
    其住處，順便帶500 元東西來給伊，被告知道東西是指安非
    他命，被告於昨天晚上7 時許，直接把安非他命送到其住處
    2 樓其房間內，被告進來時，其就拿500 元放在床上給被告
    ，被告就把毒品放在床上，被告有收走該500 元等語（見警
    卷第26頁、偵卷第7 、8 頁），嗣於98年12月10日偵訊時復
    證稱：其於98年11月21日下午打電話給被告，要求被告至其
    住處，被告到達其住處2 樓房間，其問被告有沒有帶，被告
    說有帶來，其就將500 元放在其床上，被告亦將甲基安非他
    命放在床上，其就拿取該甲基安非他命，之後其轉身要拿吸
    食器，警察就進來了，那時床上之500 元已經不見了等情（
    見偵卷第28、29、30頁），前後所述堪稱一致，核與證人戊○○於本院審理時證稱：其於案發時間，目睹被告將東西交
    給證人丙○○，丙○○將500 元拿給被告，被告是從床上拿
    起500 元放進上衣口袋內等語（見本院卷第85頁背面、86
    頁）相符，而被告與證人丙○○均稱渠等係朋友，並無仇恨
    糾紛（見警卷第14頁、本院卷第94頁背面），參以前述被告
    於98年10月初某日、10月20日無償提供甲基安非他命予證人
    丙○○施用乙情，足見渠2 人交情匪淺，再者，被告自承與
    證人戊○○並無過節（見本院卷第49頁背面），證人戊○○
    則稱其與被告平常沒有聯絡等語（見本院卷第85頁背面），
    又倘其有意誣陷被告販賣毒品予丙○○，其儘可直接指稱被
    告交予證人丙○○之物係甲基安非他命，毋須屢稱其不知道
    該物究係何物（見警卷第30、31頁、偵卷第29頁、本院卷第
    85頁背面），佐以證人丙○○於警詢係出於自由意志而為陳
    述，業如前述，證人戊○○亦稱警察並未對其施以強暴、脅
    迫，教伊如何說等語（見本院卷第96頁背面），堪認證人丙○○、戊○○應無甘冒偽證罪責，於供前具結後，一同虛構
    上情以誣陷被告之動機及必要，渠等所為證詞應係實情，此
    外並有00-0000000號市話之通聯紀錄1 份（顯示該電話先後
    於98年11月21日下午4 時32分59秒、同日下午5 時15分58秒
    打給被告使用之0000000000號）在卷可佐；本件被告前開販
    賣第二級毒品甲基安非他命予證人丙○○之犯行事證明確，
    堪以認定。
  2.次按證人之陳述有部分前後不符，或相互間有所歧異時，究
    竟何者為可採，法院仍得本其自由心證予以斟酌，非謂一有
    不符或矛盾，即應認其全部均為不可採信（最高法院74年台
    上字第1599號判例參照）。本件證人丙○○對於其將現金
    500 元放在床上後，是否有目睹被告將該500 元放入上衣口
    袋內，及其於警方查獲前是否已開始施用第二級毒品甲基安
    非他命等節，前後證詞雖有些許出入，然其於98年12月10日
    偵訊時已就此解釋稱：其將錢放在床上後，即轉身取其吸食
    器準備施用甲基安非他命，故未看到被告有無將該500 元取
    走，係因警方命被告取出身上之物品，被告從上衣左側口袋
    取出該500 元，所以在警詢時方稱被告將500 元放入上衣左
    側口袋內等語（見偵卷第28頁），堪認合理可採，又其之所
    以在查獲翌日接受偵訊時，翻異前詞改稱警方查獲時，其並
    未開始施用甲基安非他命云云（見偵卷第7 頁），至本院審
    理時方承認當時已開始施用甲基安非他命（見本院卷第92頁
    背面），參以其前開施用毒品犯行，業經臺灣屏東地方法院
    檢察署檢察官以98年度毒偵字第2014號聲請簡易判決處刑，
    並於99年3 月15日繫屬本院（99年度簡字第432 號），有丙○○之臺灣高等法院被告前案紀錄表及98年度毒偵字第2014
    號聲請簡易判決處刑書各1 份在卷可按，衡情其於偵訊時係
    為卸免施用毒品犯行方為前開辯解，嗣於本院審判期日之前
    ，因已收到前開臺灣屏東地方法院檢察署檢察官聲請簡易判
    決處刑書，知悉其尿液經鑑定結果呈甲基安非他命陽性反應
    ，罪證確鑿，方於本院坦承確已施用甲基安非他命，亦屬人
    情之常，況其於警偵訊對於其於98年11月21日下午打電話給
    被告，表示欲向被告購買500 元甲基安非他命，被告即於當
    日晚上至其住處2 樓房間內，將扣案之甲基安非他命1 包交
    予伊，其亦將欲支付給被告之500 元現金放在床上之毒品交
    易過程所為之陳述則幾無二致，顯然無法以證人丙○○之陳
    述有前開不一之處，逕謂其全部證詞均不可採；再者，證人
    戊○○對於其有無目睹被告親手接過證人丙○○交付之500
    元及證人丙○○施用甲基安非他命等節，於警偵訊及本院審
    理時所述雖亦不一致（見警卷第30、31頁、偵卷第29頁、本
    院卷第85頁背面、第86頁），然其於警偵訊稱不知道丙○○
    有無施用毒品，非無可能係出於迴護其丈夫丙○○之動機，
    另其於偵訊時稱其目睹被告親手接過丙○○交付之500 元，
    放入上衣口袋內等語（見偵卷第29頁），於本院稱其係目睹
    被告從床上拿起500 元放進上衣口袋等語（見本院卷第85頁
    背面、第86頁），雖非無出入，然其對於證人丙○○於上開
    時地拿500 元給被告，被告之後將該500 元置入上衣口袋內
    之主要事實則係指證歷歷，再參以其於偵訊時所稱：其當時
    在看電視沒有很注意當時情況等語（見本院卷第29頁），其
    就此部分陳述有些微出入，尚屬合理，亦難以其證詞有前述
    出入，逕認其所為全部證詞均非實情，附此敘明。
  3.至於證人丙○○於本院審理時雖翻異前詞改稱：其於查獲當
    天打電話要求被告至其住處，被告到達其住處後，其問被告
    身上有無毒品，被告就拿出扣案之毒品，其開口跟被告要毒
    品，其想每次都跟被告要毒品，不好意思一直沒付錢，所以
    主動拿500 元給被告云云（見本院卷第93頁背面、第94頁背
    面），非但與其警偵訊所為前開證詞大相逕庭，而被告於歷
    次訊問時均否認查獲當天證人丙○○曾將扣案之500 元交予
    伊乙事，並稱警方在其上衣口袋內查扣之500 元係其至加油
    站加油所找零錢云云（見警卷第13頁、偵卷第12、31頁），
    亦與證人丙○○於本院所證迥異，證人丙○○於審理時之前
    開證詞是否屬實，顯有疑義；又證人丙○○於本院審理時明
    確陳稱其於警偵訊所言屬實，警方製作筆錄時，並未對其有
    強暴、脅迫、恐嚇或命其如何陳述之行為等語（見本院卷第
    92至94頁），堪認其接受警偵訊時係出於自由意志而為陳述
    ，再經公訴人數次聲請本院提示其警偵訊筆錄供其閱覽，質
    疑其所述何以與警偵訊所證不同，其亦未曾表示該些筆錄之
    記載與其當時所陳不同，甚至表示其當時確實有這樣說（見
    本院卷第92至94頁），足見其於警偵訊確有為警偵訊筆錄所
    記載之前述不利於被告之證詞無誤，則其既稱於警偵訊並未
    說謊，卻對於其在警偵訊及本院審理中之前後證詞何以大相
    逕庭始終未能作合理之解釋，自非合理；況依其前開證詞，
    堪認被告事前對於其要還500 元給被告乙事毫不知情，然被
    告竟於證人丙○○將500 元放在床上，且未告知該500 元之
    用途之情況下，未加詢問即逕自將該500 元取走並據為己有
    （見本院卷第93頁背面、第94頁背面），顯有違常情，況且
    證人丙○○於本院既稱其於查獲當天打電話給被告時，並未
    提到毒品等語（見本院卷第94頁背面），然其於被告至其住
    處後貿然提出索討毒品之要求，被告竟然剛好有攜帶甲基安
    非他命，亦難認合於常情；綜上，證人丙○○於本院所為前
    開證詞顯與常情及事實均不符，顯係事後為迴護被告所杜撰
    ，自非得據為有利於被告之認定，亦併此敘明。
  4.況觀諸被告所為歷次辯解，其於98年11月22日警詢時辯稱：
    「我去丙○○家找他聊天，我不知道丙○○遭警方查獲之毒
    品安非他命是向何人購買」、「我有吸食毒品安非他命及海
    洛因之習慣，最後1 次是98年11月21日12時30分許，在潮州
    鎮永春里悟空廟廁所內吸食安非他命，海洛因最後1 次是在
    98年11月21日15時許，在潮州鎮永春里悟空廟廁所內吸食」
    云云（見警卷第7 、9 頁），於同日偵訊時稱：「我昨天沒
    有賣或給毒品給丙○○，昨天他打2 、3 通電話叫我過去他
    家，他電話中沒有告訴我要做何事，... 我有看到他在旁邊
    正要用水車吸食，但警察衝進來時，我不知道他有無吸食安
    非他命，我坐在他旁邊，不確定他有無吸食」、「我最後1
    次吸食海洛因之時間是11月21日早上快接近中午，是在潮州
    鎮永春里的悟空廟的廁所內吸，我昨天沒有吸安非他命，最
    後1 次吸安非他命時間大約在11月20日晚上7 、8 點也是在
    前開廟裡吸食」云云（見偵卷第10、11頁），於同日檢察官
    聲請羈押接受本院訊問時辯稱：「是丙○○找我過去的，他
    找我也沒有做什麼事情，他叫我快點，我也不知道什麼事情
    ，我進去2 樓房間時，他在睡覺。我去房間時沒有拿東西給
    丙○○....是我叫他起床的，起來後我們就在說話，後來我
    們就坐在床上，然後就一起施用毒品」、「我最後1 次吸食
    海洛因及安非他命是在昨天」云云（見本院98年度聲羈字第
    290 號卷第4 頁背面至第5 頁背面），於98年12月10日偵訊
    時辯稱：「那天丙○○打電話叫我去他家，到他家吸食他持
    有的毒品，我們正在2 樓要吸食時警察就來，... （查獲當
    天毒品是丙○○的？）是。... （查獲當時，你們是否已在
    吸食？）還沒有吸食」云云（見偵卷第31頁），於本院99年
    1 月18日訊問時辯稱：「98年11月21日晚上7 點半我沒有販
    賣毒品給丙○○，警方查扣的那包甲基安非他命是我帶去的
    ，那包毒品是我的，我們一起施用，我是無償給他施用，我
    承認轉讓，他沒有給我錢，當天是他打電話叫我過去找他，
    有叫我拿毒品過去給他施用」云云（見本院卷第24頁正反面
    ），於本院準備程序辯稱：「98年11月21是丙○○打電話叫
    我拿甲基安非他命過去一起施用，我答應他，查獲前我們已
    經開始一起施用了，我當時也有施用，... 警方查獲時，我
    們正在吸食」云云（見本院卷第49頁背面）。細加核對結果
    ，被告對於扣案之甲基安非他命原係何人所有乙節，先稱不
    知道，又改稱係證人丙○○所有，復改稱係其帶去證人丙○○住處，再被告於98年11月22日警偵訊所為關於其最後1 次
    施用甲基安非他命之時間、地點，警方查獲前，其是否與證
    人丙○○一起施用甲基安非他命等節所為辯解，與其之後歷
    次接受訊問時所述亦非一致，另其對於案發當天證人丙○○
    打電話給伊之對話內容，先稱證人丙○○沒有告知要求伊前
    往丙○○住處之原因，又改稱係邀伊至丙○○住處施用丙○○之毒品，嗣後復改稱丙○○要求伊帶毒品過去云云，前後
    辯解顯有諸多不一致之處，足見其辯解應非實情，純屬卸責
    之詞。再關於被告於本院辯稱其被查獲前，係與證人丙○○
    一起施用甲基安非他命部分，亦與於本院審理時翻異前詞迴
    護被告之證人丙○○所證僅有其1 人施用毒品等語不符（見
    本院卷第92頁背面、第94頁），又被告於準備程序辯稱：其
    與丙○○被查獲前，已經將第二級毒品甲基安非他命放進玻
    璃球內，亦已點火，其已吸食點火產生之白煙，警察查獲時
    渠等正在吸食云云（見本院卷第49頁背面），與證人甲○○
    於本院證稱：其進入房間時，丙○○已經施用毒品完畢，其
    沒有看到丙○○在施用，只有在現場發現吸食器及甲基安非
    他命殘渣袋等情（見本院卷第97頁正反面）顯非一致，再依
    證人甲○○於本院所證及卷附相片所示查獲現場情況，可知
    警方進入丙○○上開房間時，證人丙○○坐在床鋪上靠桌子
    那側，被告係坐在該床另一側、離床尾較遠處，而扣案之安
    非他命吸食器當時係置於上開桌子與丙○○所在位置中間之
    地板上，裝有扣案之毒品甲基安非他命1 包之鐵盒係放在距
    離吸食器不遠處之地板上等情（見本院卷第97頁背面、第98
    頁、第34頁下方相片），被告對於證人甲○○此部分證詞亦
    未表示任何意見（見本院卷第98頁），則依前述警方查獲時
    扣案之安非他命吸食器及甲基安非他命之擺放位置及被告、
    丙○○2 人當時所處位置，足見被告於本院準備程序所辯警
    方進來時，其與證人丙○○正一起以扣案之吸食器施用甲基
    安非他命云云顯非實情，委無可採。
(三)、至於被告之辯護人另聲請本院鑑定扣案之500 元鈔票有無證
    人丙○○之指紋，勘驗扣案之第二級毒品甲基安非他命有無
    施用過之痕跡（見本院卷第59頁）、被告聲請本院調萬丹派
    出所於98年11月21日晚上10時後之監視錄影帶（見本院卷第
    79頁）部分，然查，本件查扣之500 元鈔票業已於警局辦理
    繳交入庫時，與一般入庫款項混同，並非以原扣押贓款入庫
    保管，故以無從辨識原物等情，業經臺灣屏東地方法院檢察
    署函覆本院，有該署99年2 月26日屏檢泰月98偵8348字第
    5570號回函1 份在卷可稽（見本院卷第57頁），另萬丹派出
    所內並未裝設監視器之事實，亦經本院詢問該所警員無誤，
    有本院99年3 月12日公務電話紀錄1 份附卷可憑（見本院卷
    第82頁），被告及辯護人所為前開聲請顯然無從調查；再如
    前所述，證人丙○○於警詢及本院已明確陳稱其已施用扣案
    之甲基安非他命，並有其尿液鑑定結果可證，則扣案之甲基
    安非他命確有被施用過一節應無疑義，況扣案之甲基安非他
    命縱有被人施用過之痕跡，亦無法證明究係證人丙○○1 人
    施用，或係被告與丙○○一同施用，是以辯護人此部分聲請
    顯無調查之必要，附此敘明。
(四)、末按毒品危害防制條例所規定之販賣毒品罪，雖未明示「營
    利之意圖」為其犯罪構成要件，然「販賣」一語，在文義解
    釋上當然已寓含有買賤賣貴，而從中取利之意思存在。且從
    商業交易原理與一般社會觀念而言，販賣行為在通常情形下
    ，仍係以牟取利益為其活動之主要誘因與目的。又政府為杜
    絕毒品氾濫，毒害人民甚深，再三宣導民眾遠離毒品、媒體
    報導既深且廣，對於禁絕毒品之政策，應為大眾所熟悉。再
    政府對於查緝施用、轉讓及販賣毒品無不嚴格執行，且販賣
    毒品罪係重罪，若無利可圖，衡情一般持有毒品者，當不致
    輕易將持有之毒品交付他人。況販賣毒品乃違法行為，非可
    公然為之，且有其獨特之販售路線及管道，亦無公定之價格
    ，復可任意增減其分裝之數量，而每次買賣之價量，亦可能
    隨時依市場貨源之供需情形、交易雙方之關係深淺、資力、
    對行情之認知、查緝是否嚴緊，及購買者被查獲時供述購買
    對象之可能性風險評估等諸般事由，而異其標準，非可一概
    而論，是販賣之利得除經坦承犯行或價量俱臻明確外，委難
    查得實情，販賣之人從價差或量差中牟利方式雖異，其意圖
    營利之非法販賣行為則一；故本件雖無法得知被告販賣甲基
    安非他命之利得，然倘其無利可圖，當不可能甘冒被供出來
    源或被檢警查緝法辦之風險，而平價或低價販賣甲基安非他
    命予證人丙○○之理，堪認被告顯有藉販賣甲基安非他命予
    證人丙○○以牟利之意圖，應堪認定。
(五)、綜上所述，被告所為上揭事實欄一(三)之販賣第二級毒品甲基
    安非他命犯行，事證明確，亦堪認定。
三、論罪科刑部分：
(一)、按甲基安非他命係毒品危害防制條例第2 條第2 項第2 款所
    明定之第二級毒品，不得持有、轉讓及販賣。又甲基安非他
    命為第二級毒品，並經行政院衛生署於75年7 月11日以衛署
    藥字第597627號重申公告禁止使用在案，迄未變更，仍應認
    屬藥事法第22條第1 項第1 款所列之禁藥。故行為人明知為
    禁藥即甲基安非他命而轉讓予他人者，除成立毒品危害防制
    條例第8 條第2 項之轉讓第二級毒品罪外，亦構成藥事法第
    83條第1 項之轉讓禁藥罪，此係屬同一犯罪行為而同時有二
    種法律可資處罰之「法規競合」情形，應依「重法優於輕法
    」、「後法優於前法」等法理，擇一處斷。而毒品危害防制
    條例第8 條第2 項轉讓第二級毒品罪之法定本刑為「6 月以
    上5 年以下有期徒刑，得併科新臺幣70萬元以下罰金」。而
    93年4 月21日修正後藥事法第83條第1 項轉讓禁藥罪之法定
    本刑為「7 年以下有期徒刑，得併科新臺幣500 萬元以下罰
    金」，故除有轉讓之第二級毒品達毒品危害防制條例第8條
    第6 項之一定數量，經依法加重其刑，致該法定刑較藥事法
    第83條第1 項之法定刑為重之情形外，因藥事法第83條第1
    項為後法，且為重法，應優先適用藥事法處罰（最高法院96
    年台上字第3582號判決意旨參照）。關於本件被告2 次無償
    轉讓甲基安非他命予證人之數量，被告供稱：此2 次轉讓之
    甲基安非他命數量與被查扣那包一樣等語（見本院卷第24頁
    背面），而證人丙○○亦證稱：被告3 次給伊之毒品數量都
    是1 小包，3 包都差不多等語（見本院卷第94頁背面），參
    以證人丙○○於警詢證稱：被告於查獲日交給伊之甲基安非
    他命1 包毛重約0.3 公克（見警卷第18頁），而警方查扣證
    人丙○○已施用過之該包甲基安非他命，秤重結果為毛重
    0.28公克，有扣押物品目錄表影本附卷可按（見本院卷第36
    頁），顯未逾10公克，故堪認被告前開2 次轉讓予證人丙○○之甲基安非他命數量應未逾「轉讓持有毒品加重其刑之數
    量標準」第2 條第2 款所規定須轉讓至淨重10公克以上之加
    重標準，故依上開法規競合，及重法優於輕法之適用法則，
    被告上開2 次轉讓禁藥甲基安非他命予證人丙○○之犯行，
    應適用藥事法論科。
(二)、是核被告事實欄一、(三)之所為，係犯毒品危害防制條例第4
    條第2 項之販賣第二級毒品罪；事實欄一、(一)、(二)所為，均
    係犯藥事法第83條第1 項之轉讓禁藥罪。又其持有第二級毒
    品甲基安非他命之低度行為，為其後販賣之高度行為所吸收
    ，不另論罪（持有禁藥部分不為罪）。
(三)、又公訴意旨認被告事實欄一、(一)、(二)所示犯行，均係犯毒品
    危害防制條例第8 條第2 項之轉讓第二級毒品罪，尚有未合
    ，惟社會基本事實既同一，且公訴檢察官亦已當庭變更起訴
    法條（見本院卷第49頁），本院自得就變更後之法條予以審
    理，且不生變更起訴法條問題，附此敘明。
(四)、次查被告前有如事實欄所示之科刑及執行情形，有臺灣屏東
    地方法院檢察署刑案資料查註紀錄表、臺灣高等法院被告前
    案紀錄表各1 份附卷足憑，其於刑之執行完畢後5 年內，故
    意再犯本件有期徒刑以上之上開3 罪，均為累犯，是除其所
    犯販賣第二級毒品法定刑為無期徒刑部分依法不得加重外，
    其餘均應依刑法第47條第1 項加重其刑。
(五)、次者，同為販賣毒品之人，其原因動機不一，犯罪情節未必
    盡同，雖有大盤毒梟者，然亦有中、小盤之分，甚至僅係吸
    毒者為求互通有無而有償轉讓，各販賣行為所造成危害社會
    之程度自屬有異，而販賣第二級毒品之法定最低本刑為7 年
    以上有期徒刑，本院考量被告被查獲之販賣第二級毒品犯行
    僅1 次，販售之對象僅有1 人，所販賣之數量甚微、所得僅
    500 元，散播毒品之範圍有限，縱量處最低法定刑度有期徒
    刑7 年，猶屬過重，客觀上足以引起一般人之同情，爰就其
    所犯販賣第二級毒品罪部分，依刑法第59條規定酌減其刑，
    並依法先加後減之。
(六)、另被告為上開事實欄一、(一)、(二)之轉讓禁藥行為後，毒品危
    害防制條例第17條第2 項雖於98年5 月20日增定「犯第4 條
    至第8 條之罪於偵查及審判中均自白者，減輕其刑」規定，
    並於同年11月22日施行；然因被告此部分所犯係法規競合而
    擇一適用藥事法第83條第1 項論罪科刑，而未依毒品危害防
    制條例第8 條第2 項論科，即與上開毒品危害防制條例第17
    條第2 項規定不符，且基於適用法律應整體性適用，不得割
    裂之原則，被告自不得依該條項規定減輕其刑，併此敘明。
(七)、爰審酌被告販賣及轉讓甲基安非他命予他人施用，不僅藉以
    謀圖利益，復殘害他人身心不淺，對於國家民族之發展有莫
    大之妨礙，實屬不該，又其犯後否認犯行，難認有悔意，再
    參酌其坦承確有提供禁藥予證人丙○○施用之行為，轉讓及
    販賣之甲基安非他命之對象僅為同1 人，數量皆甚微，販毒
    所得僅有500 元，獲利非豐，與大盤交易之毒販有別，暨其
    犯罪動機、目的、手段及其素行、品行等一切情狀，分別量
    處如主文所示之刑，並定其應執行刑。
(八)、末者，扣案之白色晶體1 包（毛重0.28公克），經送鑑驗結
    果，確含第二級毒品甲基安非他命成分（驗餘淨重0.063 公
    克），業如前述，為查獲之毒品，應依毒品危害防制條例第
    18條第1 項前段規定諭知沒收銷燬，而其上之包裝袋應殘留
    有些微毒品，客觀上無法析離，且無析離之實益，應視同毒
    品併予宣告沒收銷燬，至於送驗耗損部分因已滅失，爰不另
    宣告沒收銷燬。又扣案之行動電話1 支（含門號0000000000
    號SIM 卡1 張），為被告所有，業據其陳明在卷（見本院卷
    第101 頁），且係供其犯事實欄一、(三)所示販賣第二級毒品
    罪聯繫所用之物，另其販賣毒品所得之財物500 元，均應依
    毒品危害條例第19條第1 項規定於所犯之罪項下宣告沒收。
    至於警方所查扣之安非他命吸食器1 個，係證人丙○○所有
    用以施用甲基安非他命之物，業據證人丙○○及被告陳明在
    卷（見警卷第6 、17頁），另扣案之現金1 萬2,000 元，被
    告辯稱係其向妹妹借得（見偵卷第11頁），尚無法證明此款
    項亦係被告販賣毒品所得，既均與本案無直接關聯性，爰均
    不為沒收之諭知，附此敘明。
據上論斷，應依刑事訴訟法第299 條第1 項前段，毒品危害防制
條例第4 條第2 項、第18條第1 項前段、第19條第1 項，藥事法
第83條第1 項，刑法第11條、第47條第1 項、第59條、第51條第
5 款，判決如主文。
本案經檢察官任亭到庭執行職務。
中    華    民    國    99    年     4    月    14    日
                  刑事第五庭  審判長法  官  石家禎
                                    法  官  程士傑
                                    法  官  陳秀慧
以上正本證明與原本無異。
如不服本判決應於收受判決後10日內向本院提出上訴書狀，並應
敘述具體理由；其未敘述上訴理由者，應於上訴期間屆滿後20日
內向本院補提理由書（均須按他造當事人之人數附繕本）「切勿
逕送上級法院」。
中    華    民    國    99    年    4     月    14    日
                                    書記官  史安琪
附錄本案論罪科刑之法條：
修正前毒品危害防制條例第4 條第2項
製造、運輸、販賣第二級毒品者，處無期徒刑或7 年以上有期徒
刑，得併科新臺幣7 百萬元以下罰金。
藥事法第83條第1 項
明知為偽藥或禁藥，而販賣、供應、調劑、運送、寄藏、牙保、
轉讓或意圖販賣而陳列者，處7 年以下有期徒刑，得併科新臺幣
5 百萬元以下罰金。

司法院資訊處製作；財團法人民間司法改革基金會備份。
